臺灣高等法院臺中分院刑事判決　　　　 96年度上訴字第372號
上　訴　人　臺灣臺中地方法院檢察署檢察官
上　訴　人
即　被　告　丙○○
選任辯護人　林瓊嘉　律師
上列上訴人等因被告偽證案件，不服臺灣臺中地方法院95年度訴
字第1944號中華民國95年12月7 日第一審判決（起訴案號：臺灣
臺中地方法院檢察署95年度偵字第11706號） ，提起上訴，本院
判決如下：
    主  文
上訴駁回。
丙○○緩刑參年。
    事  實
一、丙○○係臺中縣太平市德隆里里民，前因臺中縣第十六屆縣
    議員選舉期間，於民國九十四年十月二十八日經警在臺中縣
    太平市○○路一０七號丙○○住處，查獲疑似臺中縣議員候
    選人致贈之拉馬邑白蘭地洋酒一瓶。嗣丙○○於九十四年十
    月二十八日下午四時五十三分許，在臺灣臺中地方法院檢察
    署檢察官偵辦涉嫌違反公職人員選舉罷免法案件中（九十四
    年度選他字第三四九號）經檢察官以丙○○為被告及證人身
    分訊問，其證稱：「（檢察官問：員警今天在你家發現法國
    拉馬邑ＸＯ洋酒如何來？）答：里長乙○○拜託我家中五票
    不要跑票，他私下拜託我的，我家有五票，怕我兒子到時忙
    不去投票，忘記他何時來拜託我的」、「（檢察官問：他拜
    託你12月3日要投給誰？ ）答：戊○○」、「（檢察官問：
    乙○○為何幫他拜票？）答：戊○○以前在社區有爭取建設
    費，他都肯做，乙○○才肯替他拉票」、「（檢察官問：送
    幾瓶酒？）答：一瓶」等語，並於諭知具結之義務及偽證罪
    之處罰由丙○○朗讀結文具結證述明確（丙○○違反公職人
    員選舉罷免法案件另經臺灣臺中地方法院檢察署檢察官以九
    十四年度選偵字第二四號緩起訴處分）。詎丙○○事後竟於
    九十五年一月二十日原審法院審理戊○○、丁○○、乙○○
    違反公職人員選舉罷免法案件時（九十四年度選訴字第十四
    號），經審判長諭知具結之義務及偽證罪之處罰而由其朗讀
    結文具結後虛偽證稱：警方在其住處扣得之拉馬邑白蘭地洋
    酒一瓶，並非乙○○所贈送，係其在某次吃喜酒時拿回來的
    等語，否認上開查獲洋酒係乙○○致贈，就該案件案情有重
    要關係之事項為虛偽之陳述。
二、案經乙○○告發臺灣臺中地方法院檢察署檢察官偵查起訴。
    理  由
一、本件公訴人起訴被告丙○○偽證罪嫌，係因告發人乙○○具
    狀告發被告於偵查中偽證云云，而起訴書以被告於偵查中證
    述及原審法院九十四年度訴字第十四號案件審理中結證差異
    甚大，顯係對案情有重要關係事項為虛偽陳述等情，並未指
    明被告究係於偵查中或原審法院九十四年度訴字第十四號案
    件審理中之證述何者涉犯偽證罪嫌，經公訴檢察官確認起訴
    偽證之事實係被告於原審法院九十四年度訴字第十四號告發
    人乙○○、案外人戊○○、丁○○三人違反公職人員選舉罷
    免法案件審理中之證述，先予敘明。
二、訊據上訴人即被告丙○○否認有何偽證之犯行，並辯稱：當
    時警察問其住處櫃子內的酒是何人送的，並沒有特定是哪一
    瓶，所以其表示是乙○○送的，因為其夫陳松輝是鄰長，而
    乙○○是里長，櫃子內的酒有好幾瓶都是乙○○送的，並沒
    有因為要其支持選舉才送酒，警察要其把其中一瓶酒拿下來
    ，詢問其該瓶是否乙○○送的，其表示這一瓶不是乙○○送
    的，是喝喜酒拿回來的，警察問其有無看到盒子，其表示沒
    有，到派出所時其也是這麼講，警察也不相信，而其夫身體
    不舒服，警察說如果不這麼說就不放其回來，其遭警察嚇唬
    ，故表示是乙○○送的，到檢察署時，其也不知道地檢署是
    什麼樣，只想依照警察講的就可以回去，檢察官就按照警詢
    的內容詢問，所以其也回答相同的話，是警察叫其要依照警
    詢內容講才可以回去，就是問其筆錄的警察嚇唬之，並表示
    承認就回去，其於地方法院審理作證時講得的話是實在的云
    云。惟查：
  (一)被告丙○○於九十四年十月二十八日警詢時陳稱：九十四年
    十月二十八日自其住處扣得之拉馬邑白蘭地洋酒是在某日晚
    上，由臺中縣太平市德隆里里長乙○○拿到其住處送給其的
    ，他說這是他自己私人送的，希望其家人五票能支持戊○○
    議員，於選舉時不能跑票，要投給戊○○議員，乙○○送來
    一瓶，忘了如何包裝，很像有一個盒子，裝酒的盒子其已經
    丟掉了，因為是里長乙○○拜託，所以可能會支持她，但其
    家人其就不知道了等語（見九十四年度選他字第三四九號卷
    第一０九頁、第一一０頁）。復於同日偵訊時供證稱：在其
    住處扣得之拉馬邑白蘭地洋酒是里長乙○○拜託其家中五票
    不要跑票，他私下拜託其的，乙○○說酒是他自己買的，其
    家有五票，怕其兒子到時忙不去投票，其有說儘量，會向其
    兒子說，但那是其兒子的權利，戊○○以前在社區有爭取建
    設，她都肯做，乙○○才肯替她拉票，共送一瓶酒，應該有
    盒子，警詢筆錄都實在，其有看過等語（見上開案卷第一二
    六頁、第一二七頁）。丙○○於賴阿珠等涉嫌違反公職人員
    選舉罷免法案件之警詢及偵查中均直指在其住處扣得之拉馬
    邑白蘭地洋酒為該案被告乙○○所贈送等情明確。惟丙○○
    於該案原審法院九十五年一月二十日審理中卻改證稱：在其
    住處扣得之拉馬邑白蘭地洋酒並非是乙○○所贈送，是其在
    某次喝喜酒的場合帶回來的，之所以在該案警、偵訊為上開
    內容之陳述，是因為當時其先生陳松輝身體不舒服，其急著
    要帶他去看醫生，才會說該酒是乙○○送的，而且當時係警
    察指著酒櫃質問其酒瓶來源，其說是乙○○送的，其是指酒
    櫃內的酒，並沒有特定那一瓶酒是乙○○送的，是警察自己
    把扣案之拉馬邑白蘭地洋酒取下扣案的等語。查，被告丙○○於上開案件警詢時明確表示警方扣案之該瓶拉馬邑白蘭地
    洋酒係告發人乙○○因值縣議員選舉而致贈；然於原審法院
    審理該案時以證人身份結證時卻稱該瓶洋酒係喜宴時攜回等
    語。其就該瓶洋酒從何取得之陳述內容南轅北轍，前後差距
    甚大。又被告於上開案件偵查時及原審法院審理時分別經檢
    察官及法官諭知具結之義務及偽證罪之處罰由被告朗讀結文
    具結等情，有上開偵訊筆錄、審判筆錄各一份及證人結文二
    份附卷可稽。被告就同一事實結證內容迥異，已如前述，其
    一必屬偽證，至為明確。
  (二)被告雖以其警詢時、偵查中所述係遭員警嚇唬，不依此陳述
    即不得返家，且其夫陳松輝身體不適，故配合員警陳述，至
    檢察官偵查時亦復如是云云置辯。惟證人即查獲丙○○之員
    警鄭元新於原審證稱：本件係檢察官在專案勤務開會時有拿
    一瓶洋酒的樣品，要渠等在查賄現場查看時，有無這一種酒
    ，專案小組人員都有該洋酒的相片，至現場時拿傳票詢問屋
    主，傳票所載姓名是何人，對方答稱是本人，員警看到屋內
    酒櫃有一瓶洋酒，和檢察官在勤務會議拿出的洋酒相符，其
    指著該瓶洋酒詢問屋主是誰的、如何取得，屋主稱要問其妻
    （即被告丙○○），因都是其妻在處理的，其詢問屋主妻在
    何處，屋主表示等一下就回來了，過了約五分鐘，屋主妻騎
    乘機車返家，其表明身分並詢問洋酒如何來，且有指著那瓶
    洋酒問，屋主妻表示，是他們村長送的，村長姓名其（指證
    人鄭元新）已忘記了，之後其表示是檢察官要員警過來，並
    請被告把該瓶洋酒從酒櫃拿出，請被告夫妻一起到警局協助
    調查，要詢問那瓶酒的事情，到警局時由其先後製作被告之
    夫及被告之警詢筆錄，被告在家中時說的沒有在警局說得那
    麼多，只有說是里長送的，製作筆錄時，才把後面的情形說
    出，其詢問被告該瓶酒的來源、何人送的、送的時候對方怎
    麼說等語，被告陳述如警詢筆錄所示，就是里長送的，是有
    關議員選舉支持特定人，不要跑票等等，其一邊問，一邊打
    字，被告在家中及製作警詢筆錄時，均未表示該酒是喝喜酒
    的時候帶回；其並未向被告表示如果不老實說不讓其回家，
    且只有說要帶其到地檢署，檢察官在那邊等開庭，要據實陳
    述，被告與其夫一同前往，警詢時被告之夫確有表示人不舒
    服，腳不方便，沒有發生什麼問題，全程也都有錄音；被告
    確有趕著要回去，表示已經很晚了，其夫的腳不方便，其表
    示要等檢察官指揮，要等檢察官訊問、下指示，員警才知道
    怎麼作，當時警局有很多人在製作筆錄，不是只有被告及其
    夫二人，嗣後由其與同事駕駛廂型車載被告夫妻到地檢署，
    路程中亦無特別交待，且其表示偵訊後，如果沒什麼事，還
    可以載被告夫妻回去，被告夫妻二人還表示謝意，偵訊後其
    有扶一下被告之夫，載被告夫妻回家，被告之夫還詢問是否
    要到家中泡茶，其表示說不用等語，其並未有如被告所稱嚇
    唬不得返家之事等情結證明確（原審卷第38至44頁）。且該
    警詢筆錄錄音於原審法院九十四年度選訴第十四號審理中經
    勘驗結果，全長約十六分鐘左右，內容均由警方逐一詢問問
    題後，由被詢問人即被告丙○○回答，於被告未解其意時，
    尚多次以口語文句詢問，顯非詢問者要求受詢問人依其指示
    陳述，而依該錄音呈現客觀之詢答狀態，被告並無顯得煩躁
    或擔憂其夫陳松輝身體不適等情況，且係在被告確實知悉詢
    問者之問題後方予答話，而當時丙○○係自其家中被起獲拉
    馬邑白蘭地洋酒一瓶予以扣案後，隨即被帶回警局製作筆錄
    ，顯見證人丙○○於警詢時之應詢內容較少權衡利害得失或
    受他人干預。至於丙○○於檢察官偵訊時，業已明白證稱自
    其住處扣得之拉馬邑白蘭地洋酒係乙○○所致贈，要求其家
    中共五票不能跑票，要投票支持案外人戊○○等語，所述亦
    與警詢時大致相符，足見被告於該案警詢時並未遭受外力不
    當干預而得以自由陳述，自無如被告所辯於偵查中仍受員警
    之影響而為不實陳述之情。且被告於警詢時、偵查中之上開
    證述，均經法院於該案審理中認定係具證據能力（見卷附臺
    灣高等法院臺中分院九十五年度選上訴一一三七號戊○○、
    丁○○、乙○○違反公職人員選舉罷免法案件刑事判決）。
    是被告辯以遭警嚇唬、擔心其夫身體狀況而配合員警承認該
    洋酒係自告發人乙○○處取得云云，顯與事實不符。
  (三)再者，被告於該案九十四年十月二十八日偵訊時，原係以違
    反公職人員選舉罷免法案件被告身分應訊，其向檢察官供明
    查獲洋酒係里長乙○○為案外人戊○○拜票而致贈該瓶洋酒
    等情後，檢察官復諭知另以證人身分訊問並命具結等情，有
    上開訊問筆錄可憑，被告既於違反公職人員選舉罷免法案件
    之被告身分應訊時，向檢察官自白犯罪後再行結證，倘無其
    事，被告當不致自白犯罪受賄投票復指證里長乙○○為行賄
    之人，使己身及里長同受司法訴追，如此損人不利己之行為
    ，竟率而為之，豈非至愚。是本院認被告偵查中之證述應非
    虛捏事實誣攀告發人乙○○。辯護意旨雖以前開違反公職人
    員選舉罷免法案件於94年10月28日偵查訊問丙○○時，檢察
    官並未依刑事訴訟法第一八一條規定，告知證人丙○○得拒
    絕證言，其違法訊問，所為取供無證據能力云云。然按，刑
    事訴訟法第一八一條：「證人恐因陳述致自己‧‧‧受刑事
    追訴或處罰者，得拒絕證言」，此種拒絕證言之法理基礎在
    於不自證己罪原則，而所謂「不自證己罪原則」，乃指任何
    人皆無義務以積極作為來協助對己的刑事訴追；反面言之，
    即國家機關不得強制任何人積極自證己罪，據此被告對於被
    控之嫌疑，並無陳述之義務，而是享有陳述之自由，被告可
    以從對己最有利之防禦角度自行決定是否保持緘默，因此證
    人之前開拒絕證言權，係與被告之緘默權同屬不自證己罪之
    特權。而我國刑事訴訟法對被告緘默權係規範於刑事訴訟法
    第九十五條第二款「訊問被告應先告知左列事項：二得保持
    緘默‧‧‧」，違反此一告知義務之效果，則於同法第一五
    八條之二明定：「違背第九十三條之一第二項；第一百條之
    三第一項規定，所取得被告或犯罪嫌疑人之自白及其他不利
    之陳述，不得作為證據。但經證明其違背非出於惡意，且該
    自白或陳述係出於自由意志者，不在此限。檢察事務官、司
    法警察官或司法警察詢問受拘提、逮捕之被告或犯罪嫌疑人
    時，違反第九十五條第二款、第三款之規定者，準用前項規
    定」，是以刑事訴訟法對於違反被告享有緘默權之告知義務
    ，而認其自白及其他不利之陳述，不得作為證據，僅限於檢
    察事務官、司法警察官或司法警察之違反時，並不及於檢察
    官或法官之違反告知義務。況依上開但書規定，經證明其違
    背非出於惡意，且該自白或陳述係出於自由意志者，不在此
    限。是以就同屬緘默權性質之權利告知，對於對被告之告知
    或證人之告知，就告知義務之違反時，刑事訴訟法僅針對檢
    察事務官、司法警察官或司法警察對於被告緘默權告知義務
    違反時有證據排除之效果，自難以檢察官違反對證人告知拒
    絕證言權利義務之違反，即認證人等之供述非屬適法之證據
    。 最高法院95年度台上字第909號裁判意旨亦謂：「違反告
    知義務之證人證詞，對訴訟當事人仍具有證據能力，至於證
    據證明力如何，則由法院依據體個案判斷之」，亦同此旨趣
    可參。又，證據使用之禁止屬證據法上之機制，應否禁止使
    用該項證據應有其獨自的考量因素，尤其是取證規範不計其
    數，各自的規範目的有別，取證違法的型態輕重更是不一而
    足，因此國家違法取得之證據不當然應予排除，仍應考量規
    範保護之目的依個案衡量，並兼顧比例原則，以權衡國家訴
    追利益與個人權利保護之必要性予以審查，此由我國刑事訴
    訟法第一五八條之四規定「除法律另有規定外，實施刑事訴
    訟程序之公務員因違背法定程序取得之證據，其有無證據能
    力之認定，應審酌人權保障及公共利益之均衡維護」即知，
    於該條之立法理由二亦說明「法院在裁判時，應就個案利益
    與刑事訴追利益彼此間權衡評估。由此可知當前證據法則之
    發展，係朝基本人權保障與社會安全保障兩個理念相調和之
    方向進行，期能保障個人基本人權，又能兼顧真實之發現，
    而達社會安全之維護。因此探討違背法定程序取得之證據，
    是否具有證據能力，自亦不能悖離此一方向。另供述證據與
    非供述證據之性質不同，一般認為供述證據之採取過程如果
    違法，即係侵害了個人自由意思，故而應嚴格禁止，而蒐集
    非供述證據之過程如果違背法定程序，則因證物之型態並未
    改變，尚不生不可信之問題。本次刑事訴訟法之修正，已就
    違背法定障礙事由及禁止夜間訊問與告知義務等規定暨違法
    未經具結所取得供述證據之證據能力，增訂第一五八條之二
    、第一五八條之三，以資規範。而現行本法第一百條之一第
    二項、組織犯罪條例第十二條等，亦有關於證據強制排除之
    規定，為求週延，並兼顧人權保障及公共利益之維護，爰增
    訂本條，使其他違背法定程序所取得之證據，其有無證據能
    力之認定，有一衡平之規定，避免因為排除法則之普遍適用
    ，致使許多與事實相符之證據，無可例外地被排除」，足見
    立法機關對於違反告知義務之法律效果，已有妥適之考量，
    當時對於告知證人得以拒絕證言之義務之違反，並未有明文
    排除適用之規定，益見非謂一有違反法定程序之告知義務，
    即可排除該項證據之適用。再，刑事訴訟法第一八一條固有
    規定證人得拒絕證言，惟於同法第183條第2項亦規定：「拒
    絕證言之許可或駁回，偵查中由檢察官命令之，審判中由審
    判長或受命法官裁定之」，是以得否拒絕證言，首應審查其
    是否有得拒絕證言之權利。而刑事訴訟法第一八一條之法理
    基礎在於不自證己罪原則前已述及，為免證人可能因為其陳
    述而自證己罪，使證人陷於控訴自己或偽證之矛盾，因此刑
    事訴訟法遂賦予其拒絕證言之權利。經查，本件被告丙○○
    於上開案件94年10月28日警詢及偵查時，已就告發人乙○○
    如何對其賄選及其如何接受賄選之情詳為供述，並有拉馬邑
    白蘭地洋酒一瓶扣於該案可稽，均見前述（丙○○違反公職
    人員選舉罷免法案件並經臺灣臺中地方法院檢察署檢察官以
    九十四年度選偵字第二四號緩起訴處分），是被告丙○○投
    票受賄之事證至為明確。則檢察官於94年10月28日以證人身
    份訊問丙○○並請其供後具結時，證人丙○○既無「恐因陳
    述致自己有受刑事訴追或處罰」之情，則檢察官於訊問過程
    中本不需告知證人丙○○得拒絕證言之事項，此與刑事訴訟
    法第一八一條規定「證人恐因陳述致自己‧‧‧受刑事訴追
    或處罰者，得拒絕證言」之法律規範保護目的並無相悖之處
    ，亦即被告丙○○於該案以證人身份就該案被告乙○○涉嫌
    投票行賄案件作證，並無得拒絕證言之權利，該案檢察官未
    告知丙○○有得拒絕證言之權利，亦無違反規定。
  (四)又告發人乙○○、案外人戊○○、丁○○三人違反公職人員
    選舉罷免法案件，經原審法院判決無罪，檢察官上訴後，亦
    經本院駁回檢察官之上訴，固有原審法院九十四年度訴字第
    十四號刑事判決、本院九十五年選上訴字第一一三七號刑事
    判決在卷可參（該案現由檢察官上訴三審中）。然該案判決
    係以該案件得直接證明案外人戊○○、丁○○與告發人乙○○共同涉犯行賄犯行之證據，為證人丙○○於警詢及偵查中
    之證述及自其住處扣得之拉馬邑白蘭地洋酒一瓶，但因被告
    之自白不得作為有罪判決之唯一證據，仍應調查其他必要之
    證據，以察其是否與事實相符，被告之自白縱使具有任意性
    ，苟無補強證據，亦無從擔保自白之真實性，故立法推定其
    證據證明力不足，必待第二證據即補強證據出現，始得察其
    自白是否與事實相符。而被告以外之人所為之供述證據，無
    論出於共犯、同案被告、被害人、告訴人或證人，其證據價
    值更為薄弱，縱使證人有具結偽證之處罰，亦無從擔保其證
    言之真實性，如係此等之人所為單一之指述，當然推定其證
    據證明力不足，無需探究其指述之真實性如何。又同一證人
    之多次證述，仍屬一個證人之證言，尚非數個證據，必須有
    佐證，始可作為認定事實之基礎證據。除前述被告之自白必
    須補強證據加以補強外，主要待證事實需有證人（廣義證人
    包括共犯、同案被告、被害人、告訴人等）二人以上，亦即
    單一證人之證言，仍須依其他第二證據加以補強。是自白係
    被告之認罪行為，其證據證明力最強，立法猶規定不得作為
    有罪判決之唯一證據；則舉重以明輕，被告以外之人之指述
    或證述，尤亦不得作為有罪判決之唯一證據。何況，在證據
    法則上，補強證據必須補強待證事實，至任何人均無可置疑
    之地步，亦即必須符合「超越合理懷疑原則」，始得據以論
    罪；其尚有疑者，利益應歸被告，依「罪疑利益歸被告原則
    」，仍應為有利被告事實之認定。而認本案被告於警偵訊所
    述雖有證據能力，惟被告於警詢、偵訊時之多次證述，仍屬
    一個證人之證言，且於審理中翻異前詞，已難認定其證述內
    容毫無瑕疵可指，仍非有其他積極證據佐證該酒確實為告發
    人乙○○所致贈，尚不得遽認丙○○於警詢、偵訊所稱被告
    乙○○係基於行賄之意，方致贈該酒類等情為可採信。而依
    在被告住處所起獲之拉馬邑白蘭地洋酒與在案外人戊○○服
    務處、「大太平五金百貨」扣得之拉馬邑白蘭地洋酒，雖均
    屬同種類、同貨號之酒類，然亦不能證明在被告處所扣得之
    酒類，即為案外人戊○○所購買，依現有事證，尚無法使法
    院形成案外人戊○○等三人確有觸犯上開罪嫌之確切心證，
    渠等犯罪不能證明，而判決無罪等情，係以證據法則之取捨
    來認定，尚難因渠等判決無罪，即認被告於該案原審審理中
    之證述即與事實相符。
  (五)按刑法上之偽證罪，不以結果之發生為要件，一有偽證行為
    ，無論當事人是否因而受有利或不利之判決，均不影響其犯
    罪之成立。而該罪所謂於案情有重要關係之事項，則指該事
    項之有無，足以影響於裁判之結果者而言，最高法院七十一
    年台上字第八一二七號著有判例。被告於審理中就該瓶洋酒
    來源翻異稱並非選舉受賄取得而係喜宴攜回云云，顯就上開
    告發人乙○○、案外人戊○○、丁○○三人違反公職人員選
    舉罷免法案件之案情有重要關係事項，且足以影響裁判之結
    果，雖告發人乙○○、案外人戊○○、丁○○三人違反公職
    人員選舉罷免法案件仍受有利判決，仍無解被告偽證犯行之
    成立。綜上，被告犯罪之事證明確，所辯係事後卸責之詞，
    不足採信；另其與告發人乙○○於95年12月25日經由律師林
    瓊嘉（為本件告發人乙○○告發被告丙○○偽證之二審選任
    辯護人，亦為乙○○違反公職人員選舉罷免法一審之選任辯
    護人）見證成立之和解協議書（ 本院卷第74-78頁），並不
    影響本院所為之前開認定，難為有利於被告丙○○之認定。
    被告犯行堪以認定，自應依法論科。
三、核被告所為，係犯刑法第一百六十八條之偽證罪。原審因而
    適用刑法第一百六十八條之規定，並審酌被告並無前科，素
    行尚非不佳，而所為對司法審判之正確性產生危害，且浪費
    國家司法資源，犯後又能坦認犯行，惟因其於偵查之證述造
    成里長乙○○等人受司法追訴審判，被告身處鄰里鄉黨間顯
    有為難之處，衡情尚非至惡等一切情狀，量處被告有期徒刑
    三月。核原判決認事用法，均無違誤，量刑亦稱妥適。被告
    上訴意旨仍執陳詞否認犯罪，指摘原判決不當，為無理由；
    另檢察官據乙○○之請求提起上訴，認被告於該案偵查為虛
    偽陳述，使其受盡折磨，應從重量刑，原審量刑顯然過輕云
    云，然原審公訴檢察官及原審判決均係認被告於該案偵查中
    所述為實，而於該案審理時所述不實，惟告發人乙○○係指
    述被告於該案偵查所述虛偽不實，被告於該案審理時所述方
    屬實在，原審法院檢察官竟據乙○○反於公訴事實之主張，
    恣意提起上訴，自無理由。本件被告與檢察官之上訴均應駁
    回。
四、緩刑之宣告：
    被告丙○○前未曾受有期徒刑以上刑之宣告，有台灣高等法
    院被告前案紀錄表一份在卷可按；其僅國小畢業之教育程度
    ，且無職業（見警卷記載），足見智識程度不高，年紀又已
    五十五歲，而因其於警詢、偵查之證述造成里長乙○○等人
    受司法追訴審判，被告身處鄰里鄉黨間顯有為難之處，始於
    該案原審審理中，因一時思慮未週為虛偽證詞而觸刑章，其
    經此偵審程序並刑之宣告後，應知警惕而無再犯之虞，本院
    因認暫不執行其刑為當，予以宣告緩刑，用啟自新。
據上論結，應依刑事訴訟法第三百六十八條，刑法第七十四條第
一項第一款，判決如主文。
本案經檢察官甲○○到庭執行職務。
中　　華　　民　　國　　96　　年　　3 　　月　　22　　日
            刑事第四庭    審判長法　官  洪  耀  宗
                                法　官  陳  欣  安
                                法　官  江  德  千
上列正本證明與原本無異。
如不服本判決應於收受送達後十日內向本院提出上訴書狀，其未
敘述上訴之理由者並得於提起上訴後十日內向本院補提理由書 (
均須按他造當事人之人數附繕本)。
                                書記官  吳  麗  琴
中　　華　　民　　國　　96　　年　　3 　　月　　22　　日
【附錄論罪科刑法條】
刑法第一百六十八條：
於執行審判職務之公署審判時或於檢察官偵查時，證人、鑑定人
、通譯於案情有重要關係之事項，供前或供後具結，而為虛偽陳
述者，處七年以下有期徒刑。
